【裁判字號】    92,上訴,1727
【裁判日期】    921203
【裁判案由】    重傷害
【裁判全文】
臺灣高等法院臺中分院刑事判決                  九十二年度上訴字第一七二七號
    上  訴  人
    被      告  丙○○
    指定辯護人  本院公設辯護人  甲○○
右上訴人因重傷害案件，不服臺灣臺中地方法院九十二年度訴緝字第四九號中華民國
九十二年八月十二日第一審判決（起訴案號：臺灣臺中地方法院檢察署八十八年度偵
字第一二二五三號），提起上訴，本院判決如左：
      主  文
上訴駁回。
      事  實
一、丙○○曾因傷害罪，於民國（下同）八十年七月七日為台灣台中地方法院判處有
    期徒刑八月，減刑為有期徒刑四月確定，於同年月二十日易科罰金執行完畢；又
    因重傷害罪，經本院於九十年三月十三日判處有期徒刑六年，同年六月七日為最
    高法院判決駁回上訴確定，現在監執行中（不構成累犯）。緣丙○○至臺中縣梧
    棲鎮○○路麗晶皇宮酒店消費而結識在該店上班之乙○○，嗣二人並自八十八年
    一月間起，在丙○○位於臺中縣龍井鄉○○○路○段四九號住處同居，雙方曾因
    丙○○前曾向他人潑硫酸之事而生爭執。於八十八年四月十三日晚上七時三十分
    ，乙○○搭乘蔡篤勳所駕計程車回至二人上揭同居處所後，二人即一起飲酒，席
    間乙○○曾提及分手之事而惹惱丙○○，詎丙○○竟基於毀敗乙○○二目之視能
    及使乙○○之顏面、身體有重大不治之傷害之犯意，於同日晚上十一時三十分，
    在上揭處所，以自備之腐蝕性化學藥劑硫酸，潑向乙○○之臉部及身體正面二次
    ，致乙○○受有雙眼重度化學性灼傷及百分之二十八之體表（臉部、軀幹、四肢
    ）受有二至三度之化學性灼傷，乙○○受潑硫酸後，先至廚房以清水作簡單處理
    ，再至屋外呼救，經送往財團法人彰化基督教醫院急救並住院治療，先後於八十
    八年四月十五日、二十日施行清創手術二次；嗣經轉往財團法人長庚紀念醫院治
    療，於同年五月四日、二十二日進行清創、植皮及雙眼手術；八十八年十二月二
    十四日及八十九年三月二十九日進行顏面攣縮手術；同年五月三十日、六月十三
    日、十六日、七月十三日進行顏面、鼻子攣縮重建手術；九月一日進行顏面、鼻
    子攣縮重建手術及軀幹疤痕攣縮手術；十一月四日進行腹部疤痕攣縮手術；九十
    年四月九日、十六日、五月四日進行眼睛手術；經多次手術治療後，仍致雙眼失
    明及顏面毀容、軀幹多處疤痕攣縮等不治之傷害。
二、案經乙○○訴由臺中縣警察局烏日分局報請臺灣臺中地方法院檢察署檢察官偵查
    起訴。
      理  由
一、訊據上訴人即被告丙○○（下稱被告）矢口否認有何重傷害犯行，並辯稱：當天
    乙○○回家後，即與伊在家喝酒，後來酒喝完了，伊騎機車去沙鹿買酒，回到家
    後，即未看見乙○○，且發現家中亂糟糟的，伊就知道發生事情了，就離開其住
    處，事後有聽人說乙○○是被潑硫酸，伊並未潑告訴人硫酸等語。經查：(一)、告
    訴人乙○○在右揭時間、地點遭被告持硫酸潑灑，致受重傷等事實，業據其迭於
    警詢、檢察官偵查及原審指述明確，於警詢時指述：「於八十八年四月十三日晚
    間約十九時十五分，我乘坐公司排班之計程車到臺中縣龍井鄉○○村○○○路○
    段四九號找男朋友（即丙○○），到達時已是晚間十九時三十分許，我的傷就是
    丙○○趁我不注意時到廚房拿硫酸從我背後伸手往我正面潑灑，當時時間約十三
    日晚上二十三時三十分許，我立即衝出屋外喊救命，警方到達送我至醫院。．．
    ．沒有口角，我只有跟他提起過去有潑人硫酸的紀錄，並且他也跟我提出分手就
    趁我不注意時傷害我，整件事情都太忽然了，他是有預謀的。」（見偵查卷第六
    至七頁）等語；於檢察官偵查時指述：「八十八年四月十三日晚上七點十五分左
    右，我坐計程車到他那，該計程車我經常坐。後來我們就在他客廳聊起我們男女
    間的感情，當時我去他那邊是因他到我們公司消費欠二萬元，他叫我去收款，我
    們聊天過程中，我提議要分手，後來他到廚房去，他出來就趁我不注意潑我硫酸
    連續二次，他是趁我常去他那，沒有預防心理，有計劃的潑我硫酸。我被潑後趕
    快到廚房潑了幾下水，之後怕他會殺我，就趕快到外面呼救，我是用撲的出去還
    摔到水溝，是隔壁的太太看到問我怎麼回事，我告知是被潑硫酸。．．．（你確
    定是丙○○潑硫酸？）是，我親眼看到他潑的，第一次他潑我時我沒有注意到，
    我睜開叫他時，他又潑了我第二次，第二次我有看到是他潑我的。」等語（見偵
    卷第二十五頁反面至第二十六頁）；又於原審指稱：「我在當天本來要去茶藝館
    泡茶，在半路接到被告的電話要我過去拿錢，因為被告之前到我們公司消費，有
    欠我錢，晚上七時許我坐計程車過去被告臺中縣龍井鄉○○村○○○路○段四九
    號家中拿錢，當時被告不給我錢且問我要不要喝酒，我說隨便，被告就叫載我去
    的計程車司機出去買一瓶高粱酒回來，之後我喝一杯由被告所調的高粱酒後就昏
    睡，但平常我酒量很好，當時我只喝一杯我就昏睡了，然後睡了幾個小時，約在
    十時許後醒來，就看到被告拿硫酸潑我，當時是被告叫醒我的，我還迷迷糊糊，
    被告從廚房拿硫酸出來一下子往我臉上潑，雖然我沒有看到他拿東西，但我有看
    被告所穿的鞋子從廚房出來，雖然他潑我臉之後，我就沒有辦法看到他的臉，但
    我有看到潑我硫酸的人的鞋子、咖啡色褲子，就是被告當天所穿，因我有看到被
    告走進廚房，一下子就出來，當時家中沒有別人，而當天在被告家中，只有我與
    被告在家，沒有其他人在家，平常也沒有人去，被告沒有什麼朋友。．．．是男
    女朋友，我當時住在案發地點，到案發時，已經有三個月左右時間，我下班都去
    那邊睡覺，被告都是去公司接我，偶爾我自己回去，本來我有被告家中鑰匙，後
    來被告知道我知道被告曾經潑別的女人硫酸後，就把鑰匙要回去。」等語（見原
    審訴緝字卷第七十八至七十九頁），雖告訴人乙○○在警訊、偵查及原審時所為
    之指述，對於案發當日其是否有向被告提起分手等細節處容或有稍不一致之處，
    然告訴人乙○○對於確被告進廚房後，持硫酸朝其臉部及身體正面潑灑二次，其
    因而受傷後始跑出屋外求救，暨案發當時被告在臺中縣龍井鄉○○○路○段四九
    號住處，僅由其與被告二人居住，當日亦僅其與被告在場等重要事實，則均陳述
    明確，並無扞挌之處，應可憑。況且，告訴人乙○○所指案發當日係搭乘證人蔡
    篤勳所駕之計程車回被告在臺中縣龍井鄉○○○路○段四九號住處之事實，亦核
    與證人蔡篤勳分別在警訊及原審所證述之情節（見偵查卷第九十九頁反面；原審
    訴緝字卷第一二九頁）相符合。依告訴人乙○○於偵查時之供詞，提及分手之人
    應係告訴人乙○○，而非被告，原判決於事實欄記載「乙○○搭乘蔡篤勳所駕計
    程車回至二人上揭同居處所後，二人即一起飲酒，席問（間）丙○○曾提及分手
    之事」，顯然將人名誤植，應予敘明。(二)、被告於原審自承：伊至案發之時止，
    與告訴人已經同居約三個多月，且二人有性行為等親密之關係等情（見原審訴緝
    字卷第一三０頁），則果如被告所辯解：伊至沙鹿買酒回來後，發現家中亂糟糟
    ，且未見到告訴人乙○○，知道有發生事情了云云，衡諸一般常情，於發現關係
    親密之同居女友發生事情，通常一般人均會焦急的找尋，並設法瞭解究係發生何
    事；然被告竟於發覺其同居女友可能發生事情後，依其於原審所供，不僅連夜離
    開住所，且避往臺中縣沙鹿鎮某處廟宇居住（見原審訴緝字卷第一三０、一三二
    頁），此後復未曾前往探視告訴人，並離開久居之住所，行蹤飄渺，迄原審通緝
    後於九十二年一月二十二日為警緝獲到案（見原審訴緝字卷第一頁所附內政部警
    政署臺中港務警察局通緝案件移送書）始止，其所為顯與經驗常情相悖。再者，
    被告於原審另供述：發現家中亂糟糟後，伊有出去找告訴人乙○○，後來去外面
    工作，有聽說家裡發生事情，及案發當日其有回家，隔二、三日亦有回家云云（
    見原審訴緝字卷第四十六至四十七頁）不符；足認被告前揭所辯，應不足採信。
    又本件案發地點係被告私人住處，為兩層樓房，一樓設有鐵門，晚上其睡覺後即
    會關門；且該處平日僅由被告與告訴人二人居住，並未與他人同住，亦無其他人
    有鑰匙可以進入，為被告於原審供述明確（見原審訴緝字卷第一三二頁），本案
    發生之時間為晚上十一時三十分，而該處復僅被告與告訴人共同居住之處所，無
    其他人在場，或持有鑰匙可進入該處之人，參以告訴人乙○○前揭甚為明確之指
    述，自足以認定告訴人乙○○之被潑灑硫酸，確係被告所為，被告所辯未向告訴
    人潑灑硫酸等語，為屬卸責之詞，當不足採信。(三)、按測謊鑑定，係依一般人在
    說謊時，會產生遲疑、緊張、恐懼、不安等心理波動現象，乃利用測謊儀器將受
    測者之上開情緒波動反應情形加以紀錄，用以判別受測者所供述之真實性，倘受
    測者愈想壓抑其謊言所產生之情緒，在測謊儀器上會愈產生明顯之情緒波動反應
    ，反之，則無此不實之波動反應。從而測謊鑑定結果，如就否認犯罪有不實之情
    緒波動反應，並非不得供審判上之參酌，只是不得採為有罪判決之唯一憑據而已
    （最高法院九十一年台上字第四０八０號判決意旨參照）。原審經被告同意後，
    將被告送內政部警政署刑事警察局實施測謊鑑定，經該局以剌激測試法及區域比
    對法（ＤＯＤＰＩ）對被告實施測謊鑑定，被告對於「1.你有沒有對吳女（乙○
    ○）潑腐蝕性化學溶液？答：沒有。2.本案你有沒有對吳女（乙○○）潑腐蝕性
    化學溶液？答：沒有。3.吳女被潑腐蝕性化學溶液時你在場嗎？答：沒有。」等
    問題均呈現不實反應，有該局九十二年七月九日刑鑑字第０九二０一三００二一
    號測謊鑑驗結果通知書一件在卷可稽（見原審卷第一０一至一０四頁）。而本件
    測謊鑑定之實施，鑑定人已依程序進行訪談告訴人（九十二年六月二十四日），
    並於會前與被告唔談（九十二年七月三日下午二時至同日下午四時二十二分），
    載明於測謊鑑驗資料表（見原審訴緝字卷第一０一頁反面），已確定被告在精神
    、情緒、身體、心理均正常狀況下，始進行測謊程序，其實施之程序並無瑕疵；
    並參酌前揭告訴人所指述之情節，暨被告所為、所辯諸多與經驗事理不符等情，
    應認該測謊鑑定之結果，應屬可採，足供審判上之參酌，而得為告訴人指述之佐
    證。(四)、告訴人確因被告之以硫酸潑灑，致受有雙眼重度化學性灼傷及百分之二
    十八之體表（臉部、軀幹、四肢）受有二至三度之化學性灼傷，經送醫急救，並
    多次施行手術治療後，仍致雙眼失明、顏面毀容、軀幹多處疤痕攣縮等不治之傷
    害，業經本院向財團法人彰化基督教醫院、財團法人長庚紀念醫院查明屬實，且
    有財團法人彰化基督教醫院九十二年二月二十二日朗（92）彰基病歷字第九二０
    二０三六號、財團法人長庚紀念醫院九十二年四月三日（92）庚院法字第０三二
    三號函覆本院之告訴人病歷及治療經過等資料在卷可查。(五)、綜上所述，本件事
    證明確，被告所否認與辯解，無非卸責飾詞，核無可採，其犯行堪予認定，應依
    法論科。被告於本院聲請再傳喚被害人乙○○及證人蔡篤勳，欲證明其未潑硫酸
    ，因乙○○、蔡篤勳就本案案情已供證如上所述，核無再予傳喚之必要，附予敘
    明。
二、本件告訴人乙○○遭被告潑灑硫酸後，經送醫救治後，雖經二年有餘（自八十八
    年四月十四日起至九十年五月四日止）之治療，且期間復進行多次攣縮及重建等
    手術，仍致雙眼失明、顏面毀容、軀幹多處疤痕攣縮等傷害，且經財團法人長庚
    紀念醫院評估無法治癒，是告訴人所受傷害，核與刑法第十條第四項第一款毀敗
    二目之視能及同條項第六款於身體有重大不治之重傷害相符，被告顯有重傷害之
    故意。核被告所為，係犯刑法第二百七十八條第一項重傷罪。原審依據上述理由
    ，適用刑法第二百七十八條第一項，並審酌被告之犯罪僅係因男女感情糾紛，即
    遽以硫酸潑灑告訴人之動機，又被告前即曾以硫酸潑灑其他女子，以處理其感情
    糾紛，並經最高法院判處有期徒刑六年確定（有臺灣臺中地方法院檢察署刑案資
    料查註紀錄表及臺灣高等法院被告全國前案紀錄表各一件在卷可稽），其品行顯
    然非佳；且被告以具有腐蝕性之化學藥劑硫酸潑向告訴人之臉部及身體正面，手
    段兇殘，幾無視生命價值及人性尊嚴，因而致告訴人受有雙眼重度化學性灼傷及
    百分之二十八之體表（臉部、軀幹、四肢）受有二至三度之化學性灼傷，經先後
    於八十八年四月十五日、二十日施行清創手術二次；同年五月四日、二十二日進
    行清創、植皮及雙眼手術；同年十二月二十四日及八十九年三月二十九日進行顏
    面攣縮手術；同年五月三十日、六月十三日、十六日、七月十三日進行顏面、鼻
    子攣縮重建手術；九月一日進行顏面、鼻子攣縮重建手術及軀幹疤痕攣縮手術；
    十一月四日進行腹部疤痕攣縮手術；九十年四月九日、十六日、五月四日進行眼
    睛手術等長達二年有餘之手術治療，長期飽受身心之煎熬後，仍致雙眼失明、顏
    面毀容、軀幹多處疤痕攣縮等不治之傷害（詳前揭醫院函覆資料）；且迄今告訴
    人雙眼除失明外，眼睛部位亦因受傷後傷口癒合，而呈密合之狀態，顏面毀容且
    身體多處疤痕累累，身心俱創，終生難以平復，有卷附告訴人提出之照片五紙在
    卷可稽，其對告訴人身心之戕害可謂甚矣，被告犯罪所生之損害甚鉅，並犯後猶
    仍飾詞圖卸，全無悔意，犯罪後態度不佳等一切情狀，量處被告有期徒刑十年六
    月之刑。經核其認事用法俱無不合，量刑亦稱允適，被告提起上訴猶執陳詞否認
    犯罪，非有理由，應予駁回。
據上論斷，應依刑事訴訟法第三百六十八條，判決如主文。
本案經檢察官吳經綸到庭執行職務。
中      華      民      國    九十二    年     十二     月      三      日
                                    臺灣高等法院臺中分院刑事第七庭
                                          審判長法  官  林  榮  龍
                                                法  官  黃  日  隆
                                                法  官  江  錫  麟
右正本證明與原本無異。
如不服本判決應於收受送達後十日內向本院提出上訴書狀，其未敘述上訴之理由者並
得於提起上訴後十日內向本院補提理由書（均須按他造當事人之人數附繕本）。
                                                書記官  陳  振  海
中      華      民      國      九十二   年     十二      月     八     日
附錄本案論罪科刑法條全文：
刑法第二百七十八條：
  使人受重傷者，處五年以上十二年以下有期徒刑。
  犯前項之罪因而致人於死者，處無期徒刑或七年以上有期徒刑。
  第一項之未遂犯罰之。                                                  Ｉ


司法院資訊處製作；財團法人民間司法改革基金會備份。
